【裁判字號】    92,交訴,88
【裁判日期】    921128
【裁判案由】    業務過失致死
【裁判全文】
臺灣屏東地方法院刑事判決                           九十二年度交訴字第八八號
    公  訴  人  臺灣屏東地方法院檢察署檢察官
    被      告  丙○○
    指定辯護人  丁○○
右列被告因業務過失致死案件，經檢察官提起公訴（九十二年度偵字第四一四０號）
，本院判決如左：
    主  文
丙○○因業務上之過失致人於死，處有期徒刑陸月，如易科罰金，以參佰元折算壹日
。
    事  實
一、丙○○平日以駕駛自用小貨車載運人造花四處販賣為業，駕駛車輛為其附隨工作
    而從事業務之人，其駕駛執照業於民國八十四年九月八日遭吊扣，應不得駕駛汽
    車。竟於九十二年二月二日七時五十分許，駕駛車牌號碼ＷＯ—二四九五號自小
    貨車，沿速限六十公里之屏東縣長治鄉○○村○○路由北往南行駛，途經未設有
    交通號誌之新興路與復華街交岔路口時（新興路為幹線道，復華街為支線道），
    本應注意汽車行駛時，駕駛人應注意車前狀況，並隨時採取必要之安全措施；及
    行經無號誌之交岔路口時，應減速慢行，作隨時停車之準備，且依當時情形，天
    候為晴天，日間有自然光線，路面乾燥無缺陷，路旁雖有農作物但不至於阻擋視
    線，然該處為鄉道○路，又依其智識、能力，應無不能注意之情事，竟疏未注意
    於路口減速慢行，猶以時速五十至六十公里之車速前進，更未注意車前狀況，採
    取必要之防範措施，貿然通過該交岔路口，適有林文明駕駛車牌號碼Ｅ八─一五
    ０六號自小貨車沿復華街由東向西行駛至該交岔路口，亦未注意支線道車應讓幹
    線道車先行之規定，即貿然駛入路口，丙○○因而閃煞不及，林文明駕駛之自小
    貨車車頭撞擊丙○○所駕駛之自小貨車左側車身，致林文明受有多重骨折併內出
    血之傷害，於送醫急救途中不治死亡。丙○○於肇事後犯罪未被偵查機關發覺前
    ，即向前來處理車禍之員警甲○○坦承肇事而自首接受裁判。
二、案經屏東縣警察局屏東分局報驗後由台灣屏東地方法院檢察署檢察官偵查起訴。
    理  由
一、訊據被告丙○○對上述時、地發生車禍，並致被害人林文明死亡之事實坦承不諱
    ，惟辯稱：「我載運的是玻璃製品，車速不可能太快，撞到前就有看見被害人，
    但我以為按照正常速度不會撞到，有減速，但因開車時不會一直注意儀表板而不
 確定減速多少，且我信賴被害人會依交通安全規則讓幹道車先行，應該沒有過失
    。」等語。經查：
    (一)被告行經上述交岔路口時，並未停車再開，且因為路旁有農作物等障礙物，是
      到了路中間時才看見被害人一節，業據其於偵訊中供承明確（見九十二年度相
      字第六九號第二六頁），核與被害人家屬乙○○指訴情節大致相符，並有道路
      交通事故調查報告表、現場照片多張等在卷可參，又被害人林文明確因本件車
      禍事故受有多重骨折併內出血之傷害，於送醫急救途中不治死亡等情，亦有財
      團法人屏東基督教醫院診斷證明書，並經臺灣屏東地方法院檢察署檢察官督同
      法醫師相驗明確，製有相驗屍體證明書、驗斷書、勘驗筆錄、相驗報告書、照
      片數幀等在卷可按，是被害人死亡係因與被告發生車禍所致，應無疑義。
    (二)按汽車行經無號誌之交岔路口，應減速慢行作隨時停車之準備；又汽車行駛時
      ，駕駛人並應注意車前狀況，隨時採取必要之安全措施，道路交通安全規則第
      九十三條第一項、第九十四條第三項分別定有明文。本件依現場圖示及相片所
      示，肇事地點為一無號誌之交岔路口，路口兩側有樹木及雜草等物可能阻擋視
      線，被告復供稱：「其當時車速為五十公里至六十公里左右」等語，查被告行
      駛之道路為郊區道路○○道路交通安全規則第九十三條第一項第一款規定，行
      車速度不得超過時速六十公里（卷附道路交通事故調查報告表雖記載該路段速
      限為五十公里，惟經現場處理員警甲○○當庭表示係記載錯誤），該路口無燈
      號指示，又有樹木、雜草可能擋住視線，足見為一危險路段，被告猶以五十至
      六十公里之車速通過該無號誌之交岔路口，車速仍屬太快，被告雖一再表示伊
      有減速，然依據上開交通安全規則之意旨，被告通過此種無號誌之交岔路口時
      ，應減速至可達隨時停車之程度，但被告於本院行準備程序中陳稱「我以為按
      照正常速度不會撞到被害人」等語，顯見被告並未減速至可隨時停車之程度，
      難謂已遵守上開交通安全規則。況且該處為無號誌之路口，被告應預想該處隨
      時有人車出入，極易產生危險，肇事時段早晨七時五十分許又是上班上學的尖
      峰時間，此時即應提高警覺，採取必要之防範措施（如放慢車速、鳴按喇叭、
      預採煞車、或做閃躲之動作），但其竟貿然通過該路口，未見有其他之防範措
      施，因此，被告有違反上述交通安全規則，甚為明確。再依道路交通事故調查
      報告表記載及現場照片顯示，當時天候為晴天、日間有自然光線、道路為郊外
      直路，路面乾燥無缺陷、無障礙物、視距雖因阻擋而有不佳，然被告更應提高
      警覺，其顯無不能注意之情事，竟疏未注意車前狀況，以致肇事，造成被害人
      林文明因而受傷死亡，其有應注意、能注意、而不注意之過失責任至明。
    (三)被告另辯稱其對於被害人不可知之違規行為並無預防義務，應信賴其他參與交
      通行為之對方亦能遵守交通規則，而主張有信賴原則之適用云云。惟按汽車駕
      駛人對於防止危險發生之相關交通法令之規定，業已遵守，並盡相當之注意義
      務，以防止危險發生，始可信賴他人亦能遵守交通規則並盡同等注意義務，若
      因此而發生交通事故，方得以信賴原則為由免除過失責任，最高法院著有八十
      四年台上字第五三六○號判例可資參照。本件被告丙○○於通過無號誌之交岔
      路口時，並未依規定減速慢行，作隨時停車之準備，亦未注意車前狀況，隨時
      採取必要之安全措施，已如前述，其於行車時有違反交通安全規則之行為，揆
      諸上開判決意旨，自無信賴原則之適用。
    (四)況本件經送臺灣省高屏澎區車輛行車事故鑑定委員會及臺灣省車輛行車事故覆
      議鑑定委員會鑑定結果，亦認：「一、林文明駕駛小貨車支線未讓幹線道車先
      行為肇事主因。二、丙○○駕駛小客貨車未減速注意車前狀況為肇事次因。」
      、「覆議研議結果，照原鑑定意見」，有臺灣省高屏澎區車輛行車事故鑑定委
      員會九十二年三月二十八日高屏澎鑑字第九二０七０四號函所附鑑定意見書，
      及臺灣省車輛行車事故覆議鑑定委員會九十二年六月二十五日府覆議字第九二
      一０五二四號函附卷足憑，此為鑑定機關本於專業知識及經驗所得之結論，應
      可憑信，益見被告確有過失責任，因此被告辯稱其無過失云云，即無可採。雖
      本件被害人林文明未讓被告小貨車先行有較重程度之過失，惟不能因此解免被
      告前述過失之責。而被害人確係因本次車禍受傷死亡，足見被告上開過失行為
      與被害人死亡，具有相當因果關係。本件事證已明，被告犯行堪予認定。
二、查被告丙○○係以駕駛自用小貨車載運人造花四處販賣為業，已據其自承在卷，
    故其駕駛自小貨車之行為，即為附隨業務，又刑法所稱之業務，包括主要業務及
    附隨業務在內（最高法院八十九年台上字第八０七五號判例參照），固被告駕車
    雖係附隨業務，仍屬從事業務之人，其於執行業務之中致人於死，故核其所為，
    係犯刑法第二百七十六條第二項之業務過失致人於死罪。又所謂無照駕駛，包括
    未曾考領駕駛執照，及雖曾領有駕駛執照但因違規遭吊銷或吊扣而於吊扣期間駕
    車者而言（最高法院九十一年度台上字第五二七四號判決參照），被告之駕照已
    遭吊扣，在吊扣期間仍擅自駕車上路，有屏東縣警察局舉發違反道路交通管理事
    件通知單在卷可稽（見九十二年度相字第六九號第二十頁），此等行為與無照駕
    駛相當，其因此肇事致人於死，應依道路交通管理處罰條例第八十六條第一項，
    加重其刑。又被告於肇事後犯行未被發覺前，即向前來處理之警員甲○○坦承肇
    事，業據證人甲○○於本院審理中自證述明確，堪認被告所為已符合刑法自首之
    要件，應依刑法第六十二條前段之規定減輕其刑，並先加後減之。爰審酌被告之
    素行（見前科表）、過失程度較被害人為輕，迄今仍未與被害人家屬達成和解，
    賠償損害，及其犯後態度等一切情狀，量處如主文所示之刑，並諭知易科罰金之
    折算標準。
據上論斷，應依刑事訴訟法第二百九十九條第一項前段，道路交通管理處罰條例第八
十六條第一項，刑法第二百七十六條第二項、第六十二條前段、第四十一條第一項前
段，罰金罰鍰提高標準條例第一條前段、第二項，判決如主文。
本案經檢察官蔡榮龍到庭執行職務。
中      華      民      國    九十二    年     十一     月    二十八    日
                                      臺灣屏東地方法院交通法庭
                                          審判長法  官簡志瑩
                                                法  官陳松檀
                                                法  官陳姵君
右正本證明與原本無異。
如不服本判決應於收受本判決送達後十日內向本院提出上訴書狀，其未敘述上訴理由
者，並得於提起上訴後十日內向本院補提理由書狀（均須按他造當事人之人數附繕本
 ）「切勿逕送上級法院」
                                          書記官   許倬維
中      華      民      國    九十二    年     十一     月    二十八    日
附錄本判決論罪之法條：
中華民國刑法第二百七十六條
 (過失致死罪)
因過失致人於死者，處二年以下有期徒刑、拘役或二千元以下罰金。
從事業務之人，因業務上之過失犯前項之罪者，處五年以下有期徒刑或拘
役，得併科三千元以下罰金。


司法院資訊處製作；財團法人民間司法改革基金會備份。
